臺灣高等法院刑事裁定　　　　　　　　　　　　　　九十一年度毒抗字第四四九號
　　抗　告　人
　　即　被　告　甲○○○
右抗告人因違反毒品危害防制條例案件，不服臺灣桃園地方法院中華民國九十一年六
月二十五日所為裁定（案號：九十一年度毒聲字第一七七八號），提起抗告，本院裁
定如左：
    主  文
抗告駁回。
    理  由
一、原裁定以：被告甲○○○於民國九十一年二月二日採尿前二十四小時內，在不詳
    地點，施用第一級毒品海洛因，為警於九十一年二月一日十四時五十分許，在桃
    園縣桃園市○○路四０三號樓梯口查獲，並扣得毒品海洛因七包（淨重八‧一公
    克）、安非他命一包（淨重二‧六公克），削尖吸管二支。雖被告於檢察官偵訊
    中矢口否認有施用第一級毒品海洛因之犯行，然查：被告為警查獲後所採集之尿
    液，經送驗結果確呈嗎啡陽性反應，有桃園縣衛生局不法藥物尿液檢定書乙紙附
    卷足憑，而按海洛因係嗎啡經化學合成之半人工合成品，其藥（毒）性高於嗎啡
    ，經吸食或注射進入人体，藉由人體代謝系統之新陳代謝，分解成藥（毒）性較
    低之嗎啡，由尿液排出人體，故於尿液中，以嗎啡成份檢出，此亦有憲兵司令部
    七十九年六月一日（七九）鑑驗字第○二七三號函、八十年六月十七日（八○）
    鑑驗字第二八一五號函、暨法務部調查局八十年三月二十八日（八○）發技一字
    第一八九八號函可稽，且按海洛因經注射入人體後，約百分之八十於二十四小時
    內自尿中排出，一般而言，尿液中能否驗出嗎啡陽性反應與其投與量、投與途徑
    、採尿時間、個人體質、及檢驗方法之靈敏度有關，國外曾有文獻報導注射六毫
    克之海洛因鹽酸鹽，其代謝物嗎啡之平均可檢出時限約為二十六小時。另嗎啡經
    注射入人體後，百分之九十以上於二十四小時內自尿中排出，國外曾有文獻報導
    注射二十毫克之嗎啡硫酸鹽，其嗎啡之平均可檢出時限約為四十五小時，此亦有
    行政院衛生署藥物食品檢驗局八十一年九月八日（八一）藥檢一字第八一一四八
    八五號函可參；又查被告於警訊時供稱「（為何許峰銘會稱你有吸食海洛因？）
    ‧‧‧因我有嘗試吸食過海洛因，故許峰銘才會作如此之陳述。（你如何試吸食
    過海洛因？為何要嘗試？係何人教你吸食？）我係將微量海洛因放入香煙中吸食
    ，一時好奇，因曾見過人使用。」等語，而按當事人事後翻異案發當初之陳述，
    依經驗法則，案發當時之供述較少權衡利害得失或受他人干預，比之事後翻異之
    詞，自較為可採，即所謂「案重初供」之原則，是自以被告於警訊中之供詞較為
    可採，足堪證明被告確曾於九十一年二月二日採尿前二十四小時內，在不詳地點
    ，施用第一級毒品海洛因；再本件於被告住所所查扣之七包白粉經檢察官送法務
    部調查局鑑定之結果，亦確認其中六包含有第一級毒品海洛因及第三級KETAMINE
    成分，合計淨重三‧一八公克，有該局九十一年三月十一日調科壹字第０八００
    ０五一一二號鑑定通知書在卷可稽，足認被告所辯顯為卸諉之詞，不足採信。本
    件事證明確，被告施用第一級毒品海洛因之犯行已堪認定，爰依毒品危害防制條
    例第二十條第一項、觀察勒戒處分執行條例第三條第一項之規定，裁定將被告送
    勒戒處所觀察勒戒。
二、抗告意旨略以：被告甲○○○於九十一年二月一日因違反毒品危害防制條例經桃
    園地方法院辦理保釋後，從未開庭，如今突然接獲刑事判決（按實際上係裁定，
    非刑事判決），是否原審法院有未盡調查之嫌疑，爰依法提起抗告云云。
三、經查，刑事判決原則上須經言詞辯論而為之，而裁定係以書面審理為原則，不經
    言詞辯論為之，此為直接審理主義之例外，茲原審經由前開被告之警訊、偵訊筆
    錄、尿液檢驗報告、鑑定通知書等書面資料及所查扣之毒品海洛因七包（淨重八
    ‧一公克）、削尖吸管二支等證據，而為審慎之調查，其程序已為周延，並不因
    未傳喚被告到庭而侵害被告防禦之權利，抗告意旨僅以原審未傳訊抗告人到庭，
    遽而指摘原審有未盡調查之情事，自有誤會。從而原審以抗告人確有施用第一級
    毒品海洛因，依毒品危害防制條例第二十條第一項及觀察勒戒處分執行條例第三
    條第一項之規定，裁定將被告送勒戒處所觀察、勒戒，其認事用法，核無違誤。
    抗告意旨仍執前詞指摘原裁定不當，為無理由，應予駁回。
四、據上論斷，依刑事訴訟法第四百十二條裁定如主文。
中      華      民      國      九十一      年     九     月     十     日
                              臺灣高等法院刑事二十一庭
                                  審判長法  官  葉  騰  瑞
            法  官  莊  明  彰
                                        法  官  黃  國  忠
右正本證明與原本無異。
不得再抗告。
                                        書記官  劉  貞  達
中      華      民      國      九十一      年     九     月     十     日
